臺灣高等法院高雄分院刑事判決　　　　 96年度上訴字第272號
上　訴　人　臺灣高雄地方法院檢察署檢察官
被　　　告　辛○○
　　　　　　　　　　現於臺灣高雄第二監獄（另案執行）
上列上訴人因被告竊盜案件，不服臺灣高雄地方法院95年度訴字
第2637號中華民國95年11月2 日第一審判決（起訴案號：臺灣高
雄地方法院檢察署95年度偵字第9784號、11755 號），提起上訴
，本院判決如下：
     主  文
上訴駁回。
     理  由
一、公訴意旨略稱：被告辛○○與劉輝發、羅繼麟共同基於意圖
    為自己不法所有之犯意聯絡，連續於如附表一所示之時、地
    及方式，竊得附表一前開各編號所示財物後（犯罪之工具均
    未據扣案），將財物分別變賣得款花用。因認被告等涉犯刑
    法第321條第1項第1、2、3、4款之加重竊盜罪嫌云云。
二、按案件曾經判決確定者。應為免訴之判決，刑事訴訟法第30
    2 條第1 款定有明文。此一事不再理之原則，不論實質上之
    一罪或裁判上之一罪，均有其適用。而常業犯為實質上一罪
    ，其特質本在犯罪之常習性、營利性，對某一常業犯罪之追
    訴，既及於最後事實審判決前之犯行，而修正前刑法第322
    條之以竊盜為常業罪，係指反覆以竊盜為日常謀生之職業而
    言，本質上原具連續之性質，因係賴竊盜營生，刑法乃特設
    常業犯之處罰規定，而成實質上之一罪，始不生連續犯之問
    題。又常業犯之行為，業經就一部起訴者，依審判不可分之
    原則，應就全部予以審理，不能就常業犯之其他部分，另案
    再行起訴，如前案之常業犯已經判決確定，而再就常業犯之
    其他部分犯罪事實另行起訴，即應諭知免訴之判決。
三、查被告辛○○於如附表二所示之時地，基於意圖為自己不法
    所有之常業犯意，竊取如附表二各編號所示財物之犯罪事實
    業經本院於93年11月11日，以93年度上重訴字第12號判處有
    期徒刑4 年6 月，並於94年5 月5 日，經最高法院以94年度
    台上字第2359號駁回上訴確定，有本院93年度上重訴字第12
    號及最高法院94年度台上字第2359刑事判決各1 份在卷可查
    。經核被告辛○○前開業已判決確定之本院93年度上重訴字
    第12號常業竊盜案件之犯罪事實，與本件檢察官起訴之犯罪
    事實，兩者犯罪時間緊接（前案連續犯罪時間為91年9 月8
    日起，至同年10月6 日止，本件犯罪時間於88年11月某日起
    至91年3 、4 月間某日止），犯罪手法均係連夥3 人以上，
    持凶器毀壞安全設備，於夜間侵入住宅竊取被害人財物，顯
    係基於常業竊盜犯意為之，自屬常業犯。惟被告行為後，刑
    法常業犯之規定，業於94年1 月7 日修正公布刪除，並於95
    年7 月1 日施行，則被告之犯行，因行為後新法業已刪除常
    業犯之規定，自屬法律有變更，依新法第2 條第1 項規定，
    比較新舊法結果，仍應適用較有利於被告之行為時法律即舊
    法論以常業犯，有最高法院95年第8 次刑事庭會議決議足資
    參照。是以被告所為先後2 罪間，應依修正前刑法第322 條
    規定論以常業犯，為實質上一罪，已為前案確定判決（即本
    院93年度上重訴字第12號）既判決力所及，揆諸前揭說明，
    原審就其被訴連續加重竊盜罪部分，逕為免訴判決之諭知，
    並無不合。
四、檢察官上訴意略稱：本院93年度上重訴字第12號判決所認定
    被告基於常業竊盜犯意而侵入四處住宅竊取財物之犯罪事實
    ，其4 次犯罪時間均集中於91年9 月及10月間，本件起訴被
    告連續6 次加重竊盜之犯罪時間分別為88年11月間某日、88
    年12月間某日、89年1 月14日、89年3 月初某日、90年年底
    某日，91年3 、4 月間某日，其中被告於88年及89年間所犯
    竊盜犯行各有2 件，且其犯罪時間，與91年9 月、10月相距
    已2 年以上，實難認被告於88年及89年間，即有欲反覆實施
    竊盜行為賴以為生之常業竊盜犯意，亦難認其於88年及89年
    間所為竊盜犯行，與91年間所犯係基於同一常業竊盜之犯意
    而為。原審未予詳究，僅以被告之犯罪手法，與本院93年度
    上重訴字第12號判決認定被告犯常業竊盜罪之手法相同，即
    遽認本案犯罪事實與該案犯罪事實具有常業犯之實質上一罪
    關係，而為前案確定判決效力所及，認事用法尚有違誤云云
    。但查常業竊盜，當然含有連續性，其行竊多次，並不發生
    連續犯問題。檢察官認本案係連續犯，非常業犯，見解有誤
    ，其上訴沒有理由，應予駁回，並不經言詞辯論為之。
據上論斷，應依刑事訴訟法第368條、第372條，判決如主文。
中　　華　　民　　國　　96　　年　　2 　　月　　8 　　日
                  刑事第二庭    審判長法  官  林正雄
                                      法  官  陳啟造
                                      法  官  黃壽燕
以上正本證明與原本無異。
本件判決不得上訴。
中　　華　　民　　國　　96　　年　　2 　　月　　9 　　日
                                書   記   官  高惠珠
┌───────────────────────────────────┐
│附表一：                                                              │
├──┬──────┬────────────┬────────┬───┤
│編號│犯 罪 時 間 │犯 罪 地 點 及 方　法　 │犯罪所得及處理方│共  犯│
│　　│ （民國）　 │　　　　　　　　　　　　│式（新台幣）　　│　　　│
├──┼──────┼────────────┼────────┼───┤
│　　│　　　　　　│屏東縣潮州鎮○○路121號 │行動電話、行動電│辛○○│
│  1 │88年11月某日│「吉峰通訊科技」丙○○住│話電池、門號卡、│劉輝發│
│　　│　　　　　　│處，以攜帶得為兇器使用之│手機皮套等物（共│      │
│　　│　　　　　　│鳥嘴鉗、螺絲起子，毀壞安│值約80萬元。　　│      │
│　　│　　　　　　│全設備之屋後鐵窗，於夜間│　　　　　　　　│      │
│　　│　　　　　　│侵入住宅而竊盜　　　　　│　　　　　　　　│      │
├──┼──────┼────────────┼────────┼───┤
│　　│　　　　　　│屏東縣東港鎮○○路69號之│黃金、金飾、現金│辛○○│
│  2 │88年12月某日│1號「金長城銀樓」林劉桂 │5萬元、美金1200 │劉輝發│
│　　│　　　　　　│櫻住處，結夥3 人以上，以│元批（共值約150 │及另一│
│　　│　　　　　　│攜帶得為兇器使用之螺絲起│萬元），所得朋分│姓名年│
│　　│　　　　　　│子、毀壞安全設備之屋後鐵│花，黃金等物則銷│籍不詳│
│　　│　　　　　　│窗，於夜間侵入住宅而竊盜│贓至不詳處所。　│之成年│
│    │            │                        │                │男子  │
├──┼──────┼────────────┼────────┼───┤
│　　│　　　　　　│屏東縣恆春鎮○○路118號 │黃金、金飾、玉石│辛○○│
│  3 │89年1月14日 │「信美銀樓」戊○○住處，│鑽石乙批（共值約│劉輝發│
│　　│凌晨　　　　│結夥3 人以上，以攜帶得為│200萬元），所得 │羅繼麟│
│　　│　　　　　　│兇器使用之管鉗、螺絲起子│由辛○○於隔日15│      │
│　　│　　　　　　│、鳥嘴鉗毀壞安全設備之屋│號分別前往高雄市│　　　│
│　　│　　　　　　│後鐵門，於夜間侵入住宅而│三民區○○路257 │　　　│
│　　│　　　　　　│竊盜。　　　　　　　　　│號黃森池「上玉銀│　　　│
│　　│　　　　　　│　　　　　　　　　　　　│樓」變賣得款92萬│　　　│
│　　│　　　　　　│　　　　　　　　　　　　│1千6百3拾9元、高│　　　│
│　　│　　　　　　│　　　　　　　　　　　　│雄市苓雅區廣州二│　　　│
│　　│　　　　　　│　　　　　　　　　　　　│街100號陳吳素娥 │      │
│　　│　　　　　　│　　　　　　　　　　　　│「金義發銀樓」變│      │
│　　│　　　　　　│　　　　　　　　　　　　│賣得款32萬8千8百│      │
│　　│　　　　　　│　　　　　　　　　　　　│1拾元後，與劉輝 │      │
│　　│　　　　　　│　　　　　　　　　　　　│發朋分花用，羅繼│      │
│　　│　　　　　　│　　　　　　　　　　　　│麟分得約60兩之黃│      │
│　　│　　　　　　│　　　　　　　　　　　　│金。　　　　　　│      │
├──┼──────┼────────────┼────────┼───┤
│　　│　　　　　　│高雄縣大寮鄉○○路614號 │黃金、金飾、玉石│辛○○│
│  4 │89年3月初　 │「嘉慶銀樓」丁○○住處，│、珠寶等物，由薛│劉輝發│
│　　│　　　　　　│結夥3 人以上，以攜帶得為│淵仁於89年3月5日│及另一│
│　　│　　　　　　│兇器使用之螺絲起子、鳥嘴│前往高雄市苓雅區│姓名年│
│　　│　　　　　　│鉗，於夜間侵入住宅而竊盜│福西街20號「福西│籍不詳│
│　　│　　　　　　│。                      │銀樓」變賣得款39│之成年│
│　　│　　　　　　│　　　　　　　　　　　  │萬8千4百元後朋分│男子  │
│　　│　　　　　　│　　　　　　　　　　　　│花用。　　　　　│      │
├──┼──────┼────────────┼────────┼───┤
│　　│　　　　　　│高雄縣民雄縣興南村頭橋72│黃金、k金項鍊、 │辛○○│
│  5 │90年底　　　│號「瑞億銀樓」林溫春丹住│玉環、戒指等物（│劉輝發│
│　　│　　　　　　│處，結夥3 人以上，以攜帶│約值50萬元），由│羅繼麟│
│　　│　　　　　　│得為兇器使用之螺絲起子、│辛○○銷贓至不詳│及另二│
│　　│　　　　　　│鐵窗，於夜間侵入住宅而竊│贓款均朋分花用。│不詳成│
│　　│　　　　　　│盜。　　　　　　　　　　│　　　　　　　　│年男子│
├──┼──────┼────────────┼────────┼───┤
│　　│91年3、4月間│嘉義縣朴子市第一市場第1 │玉環、玉器等物（│辛○○│
│  6 │　　　　　　│棟20之3號「漂亮玉器行」 │約值50萬元），由│劉輝發│
│　　│　　　　　　│甲○○，結夥3 人以上，以│辛○○銷贓至不詳│辛○○│
│　　│　　　　　　│攜帶得為兇器使用之螺絲起│處所，所得及變賣│      │
│　　│　　　　　　│子、鳥嘴鉗毀壞安全設備之│贓款均朋分花用。│      │
│　　│　　　　　　│屋後鐵門，於夜間侵入住宅│　　　　　　　　│      │
│　　│　　　　　　│而竊盜。　　　　　　　　│　　　　　　　　│      │
│    │            │                        │                │      │
│    │            │                        │                │      │
│    │            │                        │                │      │
│    │            │                        │                │      │
└──┴──────┴────────────┴────────┴───┘
┌────────────────────────────────────┐
│附表二：                                                                │
├──┬──────┬─────────────┬────────┬───┤
│編號│犯 罪 時 間 │犯  罪 地 點 及  方  法   │犯罪所得及處理方│共  犯│
│    │ （民國）   │                          │式（新台幣）    │      │
├──┼──────┼─────────────┼────────┼───┤
│    │            │彰化縣社頭鄉○○○路31號「│中藥乙批（含海馬│董恩典│
│  1 │91.09.08    │宜興蔘藥行」庚○○住處，結│、人蔘、西洋蔘、│李銀條│
│    │凌晨2時許   │夥3 人以上，以攜帶得為兇器│黃耆、甘草等物）│辛○○│
│    │            │使用之鳥嘴鉗、螺絲起子，毀│及洋煙等物（共值│洪啟義│
│    │            │壞安全設備之屋後鐵窗，於夜│3 萬餘元），變賣│      │
│    │            │間侵入住宅而竊盜。        │所得贓款均朋分花│      │
│    │            │                          │用。            │      │
├──┼──────┼─────────────┼────────┼───┤
│    │            │高雄縣路竹鄉○○路76巷2號 │現金4 、5 千元、│董恩典│
│  2 │91.09.11凌晨│「振泰小兒科」乙○○住處，│耳鏡1 支、藥品乙│李銀條│
│    │            │結夥3 人以上，以攜帶得為兇│批（共值5 、6 萬│辛○○│
│    │            │器使用之管鉗、螺絲起子、鳥│元），所得及變賣│洪啟義│
│    │            │嘴鉗毀壞安全設備之屋後鐵窗│贓款朋分花用。  │      │
│    │            │，於夜間侵入住宅而竊盜。  │                │      │
├──┼──────┼─────────────┼────────┼───┤
│    │            │高雄縣茄萣鄉○○路○ 段176 │中藥乙批（含海馬│董恩典│
│  3 │91.09.27凌晨│號「順利蔘藥行」己○○住處│、高麗蔘、洋蔘、│李銀條│
│    │某時        │，結夥3 人以上，以攜帶得為│鹿耳等物，共值18│辛○○│
│    │            │兇器使用之管鉗、螺絲起子、│萬元），變賣所得│洪啟義│
│    │            │鳥嘴鉗毀壞安全設備之屋後鐵│贓款朋分花用。  │      │
│    │            │窗，於夜間侵入住宅而竊盜。│                │      │
├──┼──────┼─────────────┼────────┼───┤
│    │            │高雄縣路竹鄉○○路226 號「│現金5 、6 萬元、│董恩典│
│  4 │91.10.06凌晨│裕豐平價中心」壬○○○住處│收音機1 台、香煙│李銀條│
│    │3時許       │，結夥3 人以上，以攜帶得為│、酒類、電池、口│辛○○│
│    │            │兇器使用之活動扳手、螺絲起│香糖、咖啡包等財│洪啟義│
│    │            │子、鳥嘴鉗毀壞安全設備之屋│物，所得及變賣贓│      │
│    │            │後鐵窗，於夜間侵入住宅而竊│款均朋分花用。  │      │
│    │            │盜。                      │                │      │
└──┴──────┴─────────────┴────────┴───┘
